臺灣板橋地方法院刑事判決　　　　　　　　　　　　九十三年度訴字第一七０六號
　　公　訴　人　臺灣板橋地方法院檢察署檢察官
　　被　　　告　戊○○
　　　　　　　　丁○○
右列被告因搶奪案件，經檢察官提起公訴（九十三年度偵字第一一八七號），本院
合議庭裁定依簡式審判程序審理，本院判決如左：
    主  文
戊○○共同連續意圖為自己不法之所有，而搶奪他人之動產，累犯，處有期徒刑壹年
。
丁○○共同連續意圖為自己不法之所有，而搶奪他人之動產，處有期徒刑貳年。
    事  實
一、戊○○與丁○○為兄弟關係。戊○○前有多項前科，曾因違反毒品危害防制條例
    案件，經本院以八十九年度訴字第一四五號判決判處有期徒刑五月確定，並於民
    國九十年六月一日執行完畢（於本件構成累犯），詎猶不知悔改，與丁○○共同
    基於意圖為自己不法所有之犯意聯絡，於附表所示之時間、地點，以丁○○騎乘
    機車後座搭載戊○○之方式，或由丁○○單獨騎乘機車之方式，趁附表所示李林
    美娥等人單獨於街上行走且不注意之際，由後搶奪李林美娥等人所有之皮包等財
    物。丁○○復於九十三年七月二十一日下午二時三十分許，在臺北縣土城市○○
    路六十七巷四弄八號前，以自備之鑰匙插入電門方式，竊取乙○○所有，停放在
    路邊之車號ＧＺＱ─１５０號重機車，得手後即騎乘該機車作為搶奪附表編號九
    、十所示被害人財物之工具。嗣於九十三年七月二十二日凌晨一時許，丁○○騎
    乘前開機車，行經臺北縣板橋市○○路一巷口為警當場查獲，並扣得附表編號十
    所示甲○○所有之行動電話一支；健保卡、信用卡及花旗銀行密碼單各一張。丁○○旋陪同警方至臺北縣板橋市仁愛公園內起出甲○○所有之手提包一個（內有
    鑰匙三支、學生證、駕照、上課證、悠遊卡各一張、ＣＤ二張及女用頭巾二條等
    物），復至臺北縣板橋市○○○路○段、貴興路口起獲丙○○之皮包一個（內有
    健保卡一張）。
二、案經臺北縣政府警察局板橋分局報告臺灣板橋地方法院檢察署檢察官偵查起訴。
    理  由
一、訊據被告戊○○與丁○○二人對於右揭犯罪事實均坦承不諱，核與證人即車號Ｇ
    ＺＱ─１５０號重機車車主乙○○及附表所示被搶奪財物之被害人在警詢中證述
    之情節相符。況被害人乙○○業已自警方處領回所失竊之前開機車；附表編號九
    所示之被害人丙○○業已自警方處領回被搶奪之財物─皮包一個（內有健保卡一
    張）；附表編號十所示之被害人甲○○業已自警方處領回被搶奪之財物─行動電
    話一支、健保卡、信用卡及花旗銀行密碼單各一張，及手提包一個（內有鑰匙三
    支、學生證、駕照、上課證、悠遊卡各一張、ＣＤ二張與女用頭巾二條）等情，
    此亦有卷附臺北縣政府警察局板橋分局尋【破】獲贓證物領據證明單二紙、臺北
    縣警察局贓物認領保管單二紙可稽（見偵查卷第二十七至三十頁）。稽諸前揭事
    證，本案事證明確，被告犯行堪以認定，應予依法論科。
二、核被告戊○○所為，係犯刑法第三百二十五條第一項之意圖為自己不法之所有，
    而搶奪他人之動產罪。被告丁○○所為，係犯刑法第三百二十五條第一項之意圖
    為自己不法之所有，而搶奪他人之動產罪；刑法第三百二十條第一項之竊盜罪。
    被告二人就附表編號二、三、四、五所示之搶奪犯行，有犯意聯絡及行為分擔，
    為共同正犯。被告二人先後多次搶奪犯行，時間緊接，所犯均係犯罪構成要件相
    同之罪，顯皆係出於概括犯意反覆為之，應均依刑法第五十六條之規定，均論以
    連續犯之一罪，並皆加重其刑。另被告丁○○所犯前開竊盜機車之目的，係為了
    搶奪附表編號九、十所示之財物一節，業據其供述明確，故其所犯前開竊盜罪與
    搶奪罪間，有方法結果之牽連關係，為牽連犯，應依刑法第五十五條後段之規定
    ，從一重之搶奪罪處斷。又被告戊○○前有多項前科，曾因違反毒品危害防制條
    例案件，經本院以八十九年度訴字第一四五號判決判處有期徒刑五月確定，並於
    九十年六月一日執行完畢等情，此有卷附臺灣高等法院被告全國前案紀錄表可稽
    ，其於五年之內，再犯有期徒刑以上之本罪，為累犯，應依刑法第四十七條之規
    定加重其刑，並依刑法第七十一條第一項之規定，遞加重之，又起訴書將構成累
    犯之「戊○○」繕打為「丁○○」，然被告丁○○並無前科，此亦有其臺灣高等
    法院被告全國前案紀錄表在卷足憑，而曾犯前開違反毒品危害防制條例案件被判
    刑確定，並執行完畢之人係被告「戊○○」，已如前述，故起訴書此部分將構成
    累犯之「戊○○」繕打為「丁○○」，顯係誤繕，應予更正。爰審酌被告二人正
    值青年，不思奮發向上，竟恣意為搶奪或竊盜犯行，被告之上開犯行，嚴重破壞
    社會秩序及居家安全，又被告搶奪財物之價值並非輕微，參以，大部分之被害人
    尚未領回被搶奪之財物，然被告二人犯後業已坦承全部犯行，尚知悔悟，再被告
    丁○○搶奪財物十次，被告戊○○搶奪財物四次，另被告二人自承無法賠償被害
    人損害等語（見本院九十三年九月三十日準備程序筆錄），且被告戊○○請求本
    院判處有期徒刑一年，被告丁○○請求本院判處有期徒刑二年等一切情狀，各量
    處如主文所示之刑，以資懲儆。
三、末按「除被告所犯為死刑、無期徒刑、最輕本刑為三年以上有期徒刑之罪或高等
    法院管轄第一審案件者外，於前條第一項程序進行中，被告先就被訴事實為有罪
    之陳述時，審判長得告知被告簡式審判程序之旨，並聽取當事人、代理人、辯護
    人及輔佐人之意見後，裁定進行簡式審判程序。」刑事訴訟法第二百七十三條之
    一第一項定有明文。查本件被告二人所犯上開刑法第三百二十五條第一項之意圖
    為自己不法之所有，而搶奪他人之動產罪，或刑法第三百二十條第一項之竊盜罪
    ，其法定刑均非最輕本刑為三年以上有期徒刑之罪，且被告二人於本院九十三年
    九月三十日審判程序進行中，復就被訴之事實為有罪之陳述，經告知被告簡式審
    判程序之旨，被告及公訴人對於本件改依簡式審判程序審理亦均表示無意見，是
    本院即依前揭刑事訴訟法規定，裁定本件進行簡式審判程序。
四、不另為無罪諭知部分：
（一）公訴意旨另以：被告戊○○在附表編號六、七、八所示之時地，與被告丁○○
      以騎乘機車之方式，共同搶奪該等被害人之財物，因認被告戊○○尚涉犯此部
      分之搶奪罪嫌。
（二）按犯罪事實應依證據認定之，無證據不得認定犯罪事實，刑事訴訟法第一百五
      十四條第二項定有明文。又犯罪事實之認定，應憑真實之證據，倘證據是否真
      實尚欠明確，自難以擬制推測之方法，為其判斷之基礎；而認定犯罪事實之證
      據係指足以認定被告確有犯罪行為之積極證據而言，該項證據自須適合於被告
      犯罪事實之認定，始得採為斷罪資料，最高法院五十三年著有臺上字第六五六
      號、二十九年上字第三一０五號判例。且刑事訴訟上證明之資料，無論其為直
      接或間接證據，均須達於通常一般之人均不致有所懷疑，而得確信其為真實之
      程度，始得據為有罪之認定，若其關於被告是否犯罪之證明未能達此程度，而
      有合理懷疑之存在，致使無從形成有罪之確信，根據「罪證有疑，利於被告」
      之證據法則，即不得遽為不利被告之認定，亦有最高法院七十六年度臺上字第
      四九八六號判例可稽。其以情況證據（即間接證據）斷罪時，尤須基於該證據
      在直接關係上所可證明之他項情況事實，本乎推理作用足以確證被告有罪，方
      為合法，不得徒憑主觀上之推想，將一般經驗上有利被告之其他合理情況逕予
      排除，此觀諸最高法院三十二年上字第六十七號判例意旨亦甚彰明。又刑事訴
      訟法第一百六十一條第一項規定：檢察官就被告犯罪事實，應負舉證責任，並
      指出證明之方法。因此檢察官對於起訴之犯罪事實，應負提出證據及說服之實
      質舉證責任。倘所提出之證據，不足為被告有罪之積極證明，或指出證明之方
      法，無從說服法院以形成被告有罪之心證，基於無罪推定原則，自應為被告無
      罪之判決（最高法院九十二年臺上字第一二八號判例意旨參照）。
（三）訊據被告戊○○堅詞否認有何涉犯搶奪附表編號六、七、八所示被害人財物之
      犯行，辯稱：「我於九十三年七月一日起就被羈押在臺灣臺北看守所至九十三
      年九月十五日，於九十三年九月十五日被送臺灣臺北監獄臺北分監執行另案之
      刑期，故我根本不可能於附表編號六、七、八所示之九十三年七月三日至十日
      間為搶奪犯行」等語。經查：被告戊○○確於九十三年七月一日起就被羈押在
      臺灣臺北看守所至九十三年九月十五日，於九十三年九月十五日被送臺灣臺北
      監獄臺北分監執行另案之刑期等情，此有本院法務部在監
      （見本院卷）。足徵被告戊○○被訴於附表編號六、七、八所示搶奪犯行之時
      間－九十三年七月三日、八日與十日，當時被告正在臺灣臺北看守所被羈押中
      ，不可能為前開搶奪犯行。況附表編號六、七、八所示之搶奪犯行，係被告丁○○一人單獨為之，被告戊○○並未參與等情，亦據被告丁○○在本院供述明
      確（見本院九十三年九月三十日準備程序筆錄）。抑且，公訴人亦認為被告戊○○當時
      示限縮戊○○被訴之此部分犯行。此外，復查無其他積極證據足認被告戊○○
      有何涉犯此部分之搶奪犯行，揆諸前開規定及判例意旨，本應為無罪之諭知，
      然公訴意旨認此部分與被告戊○○前揭有罪部分有連續犯裁判上一罪之關係，
      爰不另為無罪之諭知。
據上論斷，應依刑事訴訟法第二百九十九條第一項前段、第二百七十三條之一第一項
，刑法第二十八條、第五十六條、第三百二十五條第一項、第三百二十條第一項、第
五十五條後段、第四十七條、第七十一條第一項，判決如主文。
本案經檢察官楊仲農到庭執行職務。
中      華      民      國      九十三      年      十    月    十四    日
                            臺灣板橋地方法院刑事第七庭
                                法  官  許必奇
右正本證明與原本無異。
如不服本判決，應於判決送達後十日內向本院提出上訴狀 (應附繕本) ，上訴於臺灣
高等法院。
                                書記官  金和國
中      華      民      國      九十三      年      十    月    十四    日
附錄：
中華民國刑法第三百二十五條第一項：
意圖為自己或第三人不法之所有，而搶奪他人之動產者，處六月以上五年以下有期徒
刑。
中華民國刑法第三百二十條第一項：
意圖為自己或第三人不法之所有，而竊取他人之動產者，為竊盜罪，處五年以下有期
徒刑、拘役或五百元以下罰金。
附表：
┌──┬──────────────┬──────────────────┐
│編號│犯罪事實                    │犯罪事實                            │
├──┼──────────────┼──────────────────┤
│１  │九十三年二月二十九日十五時三│丁○○在臺北縣新莊市○○○街四十三號│
│    │十分許                      │前騎乘機車搶奪李林美娥之皮包一個（內│
│    │                            │有鑰匙一串、新臺幣「下同」五百元）。│
├──┼──────────────┼──────────────────┤
│２  │九十三年五月五日二十時許    │丁○○、戊○○在臺北縣板橋市○○路三│
│    │                            │十五號前，搶奪張桂玲之皮包一個（內有│
│    │                            │身分證及健保卡各一張、現金三千元、信│
│    │                            │用卡二張、行動電話一支）。          │
├──┼──────────────┼──────────────────┤
│３  │九十三年五月十一日十九時十分│丁○○、戊○○在臺北縣樹林市○○街一│
│    │許                          │一七號前搶奪劉淑惠之皮包一個（內有一│
│    │                            │七千百元、信用卡二張、健保卡與身分證│
│    │                            │各一張）。                          │
├──┼──────────────┼──────────────────┤
│４  │九十三年五月三十一日二十一時│丁○○、戊○○在臺北縣三峽鎮○○路、│
│    │四十五分許                  │介壽路口搶奪劉佳惠之皮包一個（內有五│
│    │                            │百元、信用卡三張、存摺一本、行動電話│
│    │                            │一支、健保卡一張）                  │
├──┼──────────────┼──────────────────┤
│５  │九十三年六月二十五日十二時五│丁○○、戊○○在臺北縣樹林市○○街一│
│    │十分許                      │段二十二號前搶奪范姜婉萍之皮包一只（│
│    │                            │內有二千元、信用卡二張、金融卡一張、│
│    │                            │健保卡、身分證各一張等物）          │        │
├──┼──────────────┼──────────────────┤
│６  │九十三年七月三日二十二時許  │丁○○自己一人在臺北縣板橋市○○街  │
│    │                            │七十三巷口搶奪盧東枝之皮包一個（內  │
│    │                            │有行動電話一支、四萬餘元）          │
├──┼──────────────┼──────────────────┤
│７  │九十三年七月八日十八時四十分│丁○○自己一人在臺北縣板橋市○○街  │
│    │許                          │三十七巷內搶奪陳惠雯皮包一個（內有  │
│    │                            │五萬六千元、信用卡三張、身分證一張  │
│    │                            │、行動電話二支）                    │
├──┼──────────────┼──────────────────┤
│８  │九十三年七月十日十四時三十分│丁○○自己一人在臺北縣板橋市○○○街│
│    │許                          │一二四巷搶奪林美雀之皮包一個（內有一│
│    │                            │千二百元、信用卡與鑰匙等物）。      │
├──┼──────────────┼──────────────────┤
│９  │九十三年七月二十一日十五時許│丁○○在臺北縣土城市○○路○段八十七│
│    │                            │巷口搶奪丙○○之皮包一個（內有健保卡│
│    │                            │一張）                              │
├──┼──────────────┼──────────────────┤
│１０│九十三年七月二十一日二十三時│丁○○在臺北縣板橋市○○路一七九號前│
│    │五十五分                    │搶奪甲○○之皮包一個（內有行動電話一│
│    │                            │支、健保卡一張、信用卡一張、信用卡密│
│    │                            │碼單一張、鑰匙三支、學生證、駕照、上│
│    │                            │課證、悠遊卡各一張、ＣＤ二張、頭巾二│
│    │                            │條等物）。                          │
└──┴──────────────┴──────────────────┘
